【裁判字號】    97,消債清,55
【裁判日期】    981210
【裁判案由】    聲請清算程序
【裁判全文】
臺灣高雄地方法院民事裁定            97年度消債清字第55號
聲  請  人  甲○○
代  理  人  陳清和律師
上列當事人因消費者債務清理事件聲請清算，本院裁定如下：
    主  文
聲請駁回。
聲請費用由聲請人負擔。
    理  由
一、聲請意旨略以：聲請人有不能清償債務情事，前已於消費者
    債務清理條例施行前，與各債權銀行就無擔保債務成立協商
    清償方案，約定自民國95年6 月份起，每月償還新臺幣（下
    同）19,850元，共計分100 期清償，惟聲請人於協商成立時
    平均每月收入僅約為49,712元，且伊之配偶張競男係屬中度
    身心障礙人士，每月雖領有政府身心障礙補助4,000 元，然
    聲請人仍須負擔扶養費3,000 元及醫療費用1,000 元，於加
    計每月租屋租金支出5,000 元、聲請人自身生活必要支出後
    ，實已無力繼續履行原協商條件而於97年5 月間毀諾，顯因
    非可歸責於己之事由致履行有重大困難，且其無擔保或無優
    先權之債務總額未逾1,200 萬元，復未經法院裁定開始清算
    程序或宣告破產，爰聲請清算云云。
二、按債務人與金融機構協商成立者，不得聲請更生或清算，但
    因不可歸責於己之事由，致履行顯有重大困難者，不在此限
    ；本條例施行前，債務人依金融主管機關協調成立之中華民
    國銀行公會會員辦理消費金融案件無擔保債務協商機制與金
    融機構成立之協商，準用前項之規定，消費者債務清理條例
    第151 條第5 項、第6 項分別定有明文。是債務清償方案成
    立後，應由債務人按其條件履行，除因事後發生情事變更，
    在清償期間內之收入或收益減少，或支付之費用增加，致該
    方案履行困難甚或履行不能，而有不可歸責於己之事由，始
    能准許債務人聲請更生或清算，以避免債務人任意毀諾已成
    立之協商，濫用更生或清算之裁判上債務清理程序。蓋以債
    務清償方案係經當事人行使程序選擇權所為之債務清理契約
    ，債務人應受該成立之協議所拘束。債務人既已與金融機構
    協商成立，如認該協商方案履行有其他不適當情形，自仍應
    再循協商途徑謀求解決。
三、經查：
(一)、聲請人於95年6 月間依「中華民國銀行公會會員辦理消費金
    融案件無擔保協商機制」與各債權銀行協商成立，當時其積
    欠銀行之總債務為1,957,423 元，每月應繳金額19,850元，
    共計分100 期清償，惟聲請人業於97年5 月間即毀諾、未依
    協議還款，此有最大債權人萬泰商業銀行股份有限公司民事
    陳報狀等資料附卷可參，合先敘明。
(二)、本件聲請人雖陳稱：伊每月薪資無法負擔協商金額，因此原
    協商方案之條件過苛，已經超越伊清償能力，而無法繼續履
    行云云。然查：聲請人於95年間協商成立時，係任職於巨國
    空調工程有限公司任職，平均每月薪資為49,712元，迄至97
    年未依協商條件履行而毀諾之際，平均每月薪資則為42,752
    元等情，有卷附聲請人財政部高雄市國稅局95年度綜合所得
    稅各類所得資料清單、97年度各類所得扣繳憑單等件足憑，
    足見聲請人前於96年6 月間債務協商成立時，與其於97年5
    月毀諾、未依協議還款時，期間收入雖略有減少，但尚無明
    顯重大變化。至聲請人固然陳稱協商條件之嚴苛，及該條件
    對聲請人之家庭、生計影響，但該協商條件既然係由聲請人
    與最大債權銀行雙方協議所達成，在客觀事實並未有顯著變
    動之下，上述情事核屬聲請人在協商時可得預見，據以評估
    可否履行協商條件之事實，與「不可歸責於己之事由致履行
    顯有重大困難」之要件不符。又聲請人既有固定收入之履行
    能力，縱有履行不便，亦得經由個別債權銀行協商程序以求
    適當履債。準此，堪認聲請人尚乏不可歸責於己致履行顯有
    重大困難之情形可言。
(三)、再者，聲請人自陳其於97年間毀諾時每月必要支出費用為租
    屋租金5,000 元、扶養中度身心障礙配偶張競男費用4,000
    元（含扶養費用3,000 元及醫療費用1,000 元）、自身及家
    庭生活費用等，合計共19,000元，則依內政部公告97年度臺
    灣省最低生活費每人每月9,829 元標準核之，聲請人上揭所
    陳每月必要支出費用既未逾內政部公告標準，應屬合理，而
    可採信。準此，姑且不論聲請人之配偶每月尚有領取身心障
    礙補助款4,000 元一節，僅依聲請人97年度每月平均所得金
    額42,752元計算之，於扣除前揭家庭生活、扶養費用等共計
    19,000元必要支出後，則聲請人每月尚餘可供運用資金應為
    23,752元，顯足以負擔每月清償19,850元之還款條件，而無
    不能清償之情形。況且，依卷附戶籍謄本所揭可知，聲請人
    及其配偶尚有成年子女三名，可資分擔聲請人對其配偶之扶
    養義務，則聲請人謂於扣除家庭生活必要費用及扶養配偶費
    用後，其已無力履行協商條件云云，自非可採。
(四)、綜上所述，本院認本件清算之聲請，因聲請人未能釋明有不
    可歸責於己之事由，以致履行協商成立之還款協議，且依聲
    請人資力觀之，復無不能清償債務之情事，是其聲請為不合
    法，自應由本院裁定駁回。
四、依消費者債務清理條例第11條第1 項、第8 條前段，裁定如
    主文。
中    華    民    國    98    年    12    月    10    日
                     民  事  庭法      官  鄭子文
上為正本係照原本作成
如不服本裁定，應於裁定送達後10日內，以書狀向本院提出抗告
，並繳納抗告費新臺幣1千元
中    華    民    國    98    年    12    月    11    日
                                書  記  官  林國龍


司法院資訊處製作；財團法人民間司法改革基金會備份。
